【裁判字號】    98,交再,2
【裁判日期】    980205
【裁判案由】    公共危險
【裁判全文】
臺灣桃園地方法院刑事判決              98年度交再字第2 號
聲  請  人  臺灣桃園地方法院檢察署檢察官
被      告  甲○○
上列被告因公共危險案件，經檢察官聲請簡易判決處刑（96年度
偵字第218 號），本院刑事庭以刑事簡易判決確定後（96年度桃
交簡字第285 號），聲請人聲請再審（97年度桃聲簡再字第2 號
），經本院裁定開始再審，認不得以簡易判決處刑（97年度交簡
再字第4 號），而改依通常程序審理，並判決如下：
    主  文
甲○○無罪。
    理  由
一、檢察官聲請簡易判決處刑意旨略以：被告甲○○自民國95年
    12 月2日晚上9 時許，在桃園縣復興鄉羅浮村大灣某處喝酒
    ，於同日晚上11時飲畢，飲酒後仍駕駛車牌號碼2281-KU 號
    自用小客車，因酒醉意識不清，已達不能安全駕駛動力交通
    工具之程度，於同晚11時49分許，行駛至桃園縣復興鄉三民
    村11鄰43號三民派出所前，遭警攔查，發現其身上酒味而查
    獲，並當場測得呼氣酒精濃度達0.74ＭＧ／Ｌ。因認被告甲
    ○○涉犯刑法第185條之3之服用酒類不能安全駕駛動力交通
    工具而駕駛罪嫌云云。
二、檢察官起訴認被告甲○○涉犯刑法第185 條之3 之服用酒類
    不能安全駕駛動力交通工具而駕駛罪嫌，無非以載有「甲○
    ○」署押之呼氣酒精濃度檢測單、對「甲○○」所為之刑法
    第185 條之3 案件測試觀察紀錄表、「甲○○」並於桃園縣
    政府警察局舉發違反道路交通管理事件通知單及對「甲○○
    」所為之桃園縣政府警察局汽車駕駛人酒後生理協調平衡檢
    測紀錄卡上簽名（詳96年度偵字第218 號卷第15頁至第18頁
    ）等附卷可稽，復有當日駕駛車號2281-KU 號自用小客車自
    稱「甲○○」者於95年12月3 日0 時40分起至95年12月3 日
    1 時0 分止所為之調查筆錄中自白（詳96年度偵字第218 號
    卷第7頁至第9頁）等資為論據。
三、按犯罪事實應依證據認定之，無證據不得認定其犯罪事實，
    又不能證明被告犯罪者，應諭知無罪之判決，刑事訴訟法第
    154 條第2 項、第301 條第1 項定有明文。刑事訴訟法上所
    謂認定犯罪事實之證據，係指足以認定被告確有犯罪行為之
    積極證據而言，如未能發現相當證據或證據不足以證明，自
    不能以推測或擬制之方法，以為裁判基礎，最高法院29年上
    字第3105號及40年臺上字第86號分別著有判例；又認定不利
    於被告之事實，須依積極證據，苟積極證據不足為不利被告
    之認定時，即應為有利於被告之認定，更不必有何有利之證
    據，有最高法院30年上字第816 號判例可資參照。且刑事訴
    訟上證明之資料，無論其為直接或間接證據，均須達於通常
    一般之人均不致有所懷疑，而得確信其為真實之程度，始得
    據為有罪之認定，若其關於被告是否犯罪之證明未能達此程
    度，而有合理懷疑之存在，致使無從形成有罪之確信，根據
    「罪證有疑，利於被告」之證據法則即不得遽為不利被告之
    認定，亦有最高法院76年度台上字第4986號判例可稽。
四、經查：
（一）於95年12月2 日晚上11時49分許，駕駛車牌號碼2281-KU
      號自用小客車在桃園縣復興鄉三民村11鄰43號三民派出所
      前為警攔停查獲之人，於95年12月3 日0 時40分起至95年
      12月3 日1 時0 分止許，以「甲○○」名義在警局所為之
      調查筆錄及署名為「甲○○」而在該日之呼氣酒精濃度檢
      測單、桃園縣政府警察局舉發違反道路交通管理事件通知
      單及桃園縣政府警察局汽車駕駛人酒後生理協調平衡檢測
      紀錄卡上簽名，並經警將該案移送臺灣桃園地方法院檢察
      署檢察官偵查後聲請簡易判決處刑，嗣經本院刑事庭以96
      年度桃交簡字第285 號刑事簡易判決確定後移送臺灣桃園
      地方法院檢察署檢察官執行，經通知受判決人甲○○到案
      執行時，被告甲○○供稱上開公共危險之實際犯罪者係其
      弟林又新，且經將上開案件查獲時犯罪嫌疑人之指印與被
      告甲○○之指紋卡送請內政部警政署刑事警察局鑑驗之結
      果，認上開查獲當日所按捺之指紋與受判決人甲○○不符
      ，因而得知本件之犯罪人並非受判決人甲○○，嗣查獲機
      關即桃園縣政府警察局大溪分局據此以林又新涉嫌偽造文
      書等案件，移送臺灣桃園地方法院檢察署檢察署檢察官偵
      辦，並於該署分97年度偵字第399 號號偽造文書案件後，
      由該案承辦檢察官分別傳喚本件被告甲○○與行為人林又
      新確認無誤，該署執行檢察官因而向本院聲請再審等情，
      有內政部警政署刑事警察局97年2 月25日刑紋字第097002
      1071號鑑驗書、臺灣桃園地方法院檢察署97年度偵字第39
      9 號林又新偽造文書等案件起訴書及臺灣桃園地方法院檢
      察署97年度執聲再字第3 號執行卷宗等在卷可佐，從而被
      告甲○○未於95年12月2 日晚上晚上11時49分許服用酒類
      不能安全駕駛動力交通工具而駕駛並遭查獲乙節，應堪認
      定。
（二）按刑事訴訟審判中之被告，雖為程序主體之一造，仍係檢
      察官請求法院透過訴訟程序，以判決確定國家刑罰權有無
      與範圍之對象，自須慎重、明確、可辨，刑事訴訟法第26
      6 條規定：「起訴之效力，不及於檢察官所指被告以外之
      人。」第264 條第2 項第1 款並規定：起訴書應記載被告
      之姓名、性別、年齡、籍貫、職業、住所或居所或其他足
      資辨別之特徵；第451 條第2 項復明定上揭第264 條之規
      定，於檢察官聲請以簡易判決處刑之案件準用之，均本此
      意。倘行為人持用他人之身分證，冒名接受警詢未被發覺
      ，檢察官並未實施偵查訊問，即依憑該他人身分證所示姓
      名、性別、年齡、住所等資料，記載於聲請簡易判決處刑
      書，於此情形下，依表示說，固以聲請書所載之他人為審
      判對象；依意思說，檢察官未為偵查行動，其內心本意無
      從依外觀上客觀之事證憑斷，自僅得依聲請書所載者為對
      象；依行動說，第一審純為書面審理，行為人未為實際之
      訴訟行為，亦無從認定其即為審判之對象。是卷內既無任
      何客觀上足資分辨其他犯罪嫌疑人之人別資料，因犯罪事
      實及證據部分尚無不明，法院當應依同法第453 條之規定
      ，立即處分，則該所受請求確定刑罰權範圍之被告，自應
      認係被冒名之人，而非真正之行為人。若被冒名者對於上
      揭簡易判決不服，上訴於該管第二審地方法院合議庭，一
      旦發現實情，該第二審法院應即撤銷第一審之不當判決，
      改為被告無罪之諭知，不能任由檢察官當庭或事後以言詞
      或書面變更其所指之被告為真正之行為人，否則非但有違
      訴訟關係當事人恆定原則，亦有損冒名者之審級利益，且
      衡諸實際，現今實施刑事訴訟程序之各相關機關所建置之
      被告前案紀錄電腦資料係依移送（報告）書或起訴書或聲
      請簡易判決處刑書所載被告人別基本資料立檔，如不將該
      被冒名之被告改判無罪，勢必留下部分難以查考之電腦資
      料，而僅以冒名者改列被告進行審判，將致被冒名者遭受
      現實利益損害或無謂困擾，殊非國家保護無辜人民之道。
      （最高法院97年度台非字第537 號判決意旨可資參照）易
      言之，現今司法實務上如發現有人冒名應訊，如檢察官原
      起訴之指為刑罰對象之人，即係冒名他人應訊之人，雖以
      被冒名者之年籍、姓名提起公訴，有通知檢察官補正後，
      或逕行更正被告姓名為真正犯罪人之姓名後，直接審理真
      正犯罪人之例，惟此僅限於檢察官指為刑罰對象之人即係
      該冒名者而言，如檢察官指為被告之人，乃係被冒名之人
      ，因冒名者並非檢察官指為被告之人，縱檢察官以被冒名
      之人起訴，因冒名者並非檢察官指為刑罰權對象之人，自
      非起訴效力所及，法院尚不得以補正或更正方式逕認為冒
      名者已為檢察官提起公訴而對該冒名者加以審判自明。查
      上開案件行為人林又新為警查獲後僅於警詢時冒用「甲○
      ○」之名應訊、按捺指印，因所犯刑法第185 條之3 之罪
      法定本刑為1 年以下有期徒刑、拘役或專科罰金之罪，警
      方經依刑事訴訟法第92條第2 項規定由當日內勤檢察官之
      許可，未予隨案解送，於警詢後即任其離去，嗣警即以被
      告甲○○之名義移送臺灣桃園地方法院檢察署檢察官偵查
      ，後該署承辦檢察官未予傳喚，即逕就姓名為「甲○○」
      及其年籍資料，以96年度偵字第218 號案件，向本院聲請
      簡易判決處刑等事實，此有前開案件被告甲○○之移送書
      、桃園縣政府警察局大溪分局不予解送人犯報告書及95年
      12月3 日0 時40分起至95年12月3 日1 時0 分止調查筆錄
      （詳96年度偵字第218 號卷第1 頁至第9 頁）在卷可參，
      是以冒名應訊之林又新從未曾到庭為檢察官所訊問，故林
      又新既未顯現於檢察官之偵查庭（即林又新從未經檢察官
      偵訊），則檢察官對被告其「人」為誰，並非親見，其提
      起公訴聲請簡易判決所指之對象自應以其聲請簡易判決處
      刑書所載之人為準，準此，本件聲請簡易判決處刑書既列
      「甲○○」為被告，年籍住所復均相符，應認檢察官起訴
      之對象確係「甲○○」本人無疑，足見檢察官聲請簡易判
      決處刑及本院前開刑事簡易判決所指涉有前揭公共危險犯
      行之人即係本件被告甲○○而非案外人林又新，犯罪主體
      並不相同，是本件檢察官所指被告之人，確為被告甲○○
      ，本院無從認定已對案外人林又新發生訴訟繫屬，而得以
      更正年籍姓名方式對林又新為實體判決。
（三）綜上所述，並無證據可資證明被告甲○○有飲用酒類已達
      不能安全駕駛動力交通工具之程度而駕駛行為，此外，亦
      查無證據足認其確有聲請人所指犯行，揆諸首揭說明，不
      能證明其犯罪，依法應為其無罪判決之諭知。
五、末按檢察官聲請簡易判決處刑之案件，經法院認為有第451
    條之1 第4 項但書規定之情形者，應適用通常程序審判之，
    刑事訴訟法第452 條、法院辦理刑事訴訟簡易程序案件應行
    注意事項第6 項分別定有明文。本件被告甲○○既應對其為
    無罪判決之諭知，本不得適用刑事訴訟法第七編所定之簡易
    程序對其為論罪科刑，而應依刑事訴訟法第452 條規定適用
    通常程序審判，因此，本院所為判決係依據上開規定適用第
    一審通常程序而為之第一審通常程序判決，一併敘明。
據上論斷，應依刑事訴訟法第452 條、第284 條之1 、第301 條
第1項，判決如主文。
中    華    民    國    98    年    2     月    5     日
                        交通法庭  法  官  羅  國  鴻
以上正本證明與原本無異。
如不服本判決，應於判決送達後10日內向本院提出上訴狀（應附
繕本），其未敘述上訴理由者，應於上訴期間屆滿後20日內補提
理由書狀於本院，上訴於臺灣高等法院。
                                  書記官  戴  育  萍
中    華    民    國    98    年    2     月    5     日


司法院資訊處製作；財團法人民間司法改革基金會備份。
